【裁判字號】    89,上訴,403
【裁判日期】    890425
【裁判案由】    偽造有價證券等
【裁判全文】
臺灣高等法院臺中分院刑事判決                    八十九年度上訴字第四○三號
      上  訴  人
      即  被  告  戊○○
      指定辯護人  本院公設辯護人己○○
右上訴人因偽造有價證券案件，不服臺灣臺中地方法院八十七年度訴字第一八○五號
中華民國八十八年十二月十日第一審判決（起訴案號：臺灣臺中地方法院檢察署八十
七年度偵字第一三○○二號及移送併辦八十七年度偵字第四三九四號、一六六九七號
、一六七二六號、八十八年度偵字第五六二○號、五六二一號、五六二二號），提起
上訴，本院判決如左：
      主  文
上訴駁回。
      事  實
一戊○○前曾於民國八十一年間犯偽造文書罪，經台灣桃園地方法院判處有期徒刑六
  月，得易科罰金確定，於八十二年十月六日易科罰金執行完畢，仍不知警惕，竟基
  於概括之犯意，連續於：
  (一)八十六年五、六月間，先與陳家福、林德宗（以上二人另案由台灣台中地方法院
    審結）共同基於意圖為自己不法所有之犯意聯絡，由陳家福、林德宗提供其等之
    照片予戊○○，戊○○即在台中巿東興西街九號三樓二室，利用換貼照片及偽填
    年籍資料之方式，變造庚○○、癸○○二人名義之國民身分證及交通部汽車駕駛
    執照各一張，依序交付陳家福、林德宗使用，足生損害於庚○○、癸○○及公路
    監理機關核發汽車駕駛執照、戶政機關核發國民身分證管理作業之正確性。嗣於
    八十六年十月二十七日下午一時三十分許，陳家福、林德宗經戊○○授意，分別
    持用上開變造之國民身分證及汽車駕駛執照前往台中市○○路七二三號子○○經
    營之「進億車行」，由林德宗冒用癸○○之身分向子○○租用車牌號碼ＭＩ－九
    七二七號自用小客車乙部，陳家福則冒用庚○○名義擔任保證人，而分別偽以癸○○、庚○○名義簽署一份「車輛借用約定承諾切結書」，且意圖供行使之用，
    偽造癸○○、庚○○為發票人、發票日八十六年十月二十七日、面額新台幣（下
    同）五十萬元、未記載到期日之本票一紙，持以行使交給鄭淑玲，致子○○不疑
    有詐而交付上開車輛予陳家福、林德宗二人，足生損害於庚○○、癸○○、子○○等人。迨至八十六年十一月間，子○○因上開車輛逾期末還發覺有異，且無法
    聯絡陳家福等人，始知受騙，經報警查獲林德宗，再依其供述查悉上情。
  (二)八十六年八月間，戊○○因張鴻裕（另案由台灣台中地方法院審理）欲向王靈忠
    經營之福基交通事業股份有限公司（下稱福基公司）租用計程車營業，卻無法提
    出擔保，遂與張鴻裕共同基於犯意之聯絡，先由戊○○在某不詳地點，以前述方
    式變造一張辛○○名義之國民身分證，足生損害於辛○○及戶政機關核發國民身
    分證管理作業之正確性。其後戊○○及張鴻裕便於八十六年八月八日共同前往台
    中巿漢口路一段五四號福基公司，由戊○○持用該張變造之辛○○國民身分證充
    當連帶保證人，在「租車約定承諾切結書」中之連帶保證人證人欄下偽造辛○○
    之署押，戊○○並意圖供行使之用，偽造以辛○○擔任共同發票人，而與張鴻裕
    共同開立發票日為八十六年八月八日、面額四十萬元、未載到期日之本票一紙，
    行使交付與福基公司。嗣因張鴻裕於八十六年十一月十日因另案被羈押，未再向
    福基公司繳交租金，經該公司訴請偵辦，查得上情。
  (三)八十六年八月間，與林德宗基於共同犯意之聯絡，由林德宗提供其照片予戊○○
    ，戊○○則在台中巿東興西街九號三樓二室，亦利用換貼照片及偽填年籍資料之
    方式，變造壬○○名義之國民身分證、交通部汽車駕駛執照各一張，及丑○○名
    義之國民身分證一張，均交給林德宗保管，足生損害於壬○○、丑○○及公路監
    理機關核發汽車駕駛執照、戶政機關核發國民身分證管理作業之正確性。嗣於八
    十六年十一月十日下午二時許，林德宗在台中巿福龍街八九號前為警查獲，自其
    身上扣得上開三枚變造之國民身分證及駕駛執照。
  (四)八十六年十月二十七日下午一時許，復與陳家福、林德宗共同基於犯意之聯絡，
    由陳家福持前揭變造之庚○○身分證及駕照，林德宗持前揭變造之癸○○名義之
    身分證，至台中市○○路六四七號甲○○所經營之「全國小客車租賃有限公司」
    ，先由陳家福以「庚○○」名義向甲○○佯稱欲租車，再由陳家福、林德宗分別
    偽簽庚○○及癸○○名義之署名，而偽造以庚○○為借用人、癸○○為連帶保證
    人之「車輛借用約定承諾切結書」一紙，並由林德宗偽簽癸○○名義之署名，陳
    家福偽簽庚○○名義之署名，而偽造以癸○○、庚○○為共同發票人、發票日為
    八十六年十月二十七日、面額為四十萬元之本票一紙，提出交付予甲○○而行使
    之，致使甲○○陷於錯誤而交付車號Ｒ五─八一九○號之自用小客車一輛，且足
    以生損害於庚○○、癸○○，並於得手後由戊○○將該部自小客車交給陳家福開
    往桃園縣中壢巿某家當舖典當，嗣因陳家福未歸還該車，甲○○始知受騙。
  (五)八十六年十月間與林德宗及另一姓名、年籍不詳之成年男子基於共同犯意之聯絡
    ，由林德宗依戊○○之指示，於八十六年十月十四日持偽造之林木川身分證向臺
    灣省公路局豐原監理站行使，並在該監理站汽車駕駛人審驗暨各項異動登記表上
    偽簽林木川之署名，並持其前於不詳時地委由不詳姓名、不知情之成年人所偽刻
    之林木川印章一枚，於其上偽造林木川印文一枚，以此方式偽造林木川之汽車駕
    駛人審驗暨各項異動登記表一件，持向豐原監理站行使，而明知為不實事項，使
    該監理站之公務員將此不實之事項登載於其職務上所掌之公文書，足生損害於真
    正名義人林木川及監理機關核發駕照管理之正確性，林德宗因而冒領得林木川駕
    照一張（管轄編號為000000000000）。林德宗於冒領得林木川駕照後，即於同年
    月十七日與戊○○持該駕照向台中縣大里市戶政事務所行使，以該駕照證明其身
    分，而向台中縣大里市戶政事務所申請身分證遺失補發及變更印鑑證明，並另持
    一枚其等於不詳時地委由不詳姓名、不知情之人所偽刻之林木川印章，分別在台
    中縣大里市戶政事務所之補領國民身分證申請書上偽造林木川印文二枚，及於印
    鑑變更登記申請書上偽造林木川之署名一枚及印文二枚，並在該所之證明書上偽
    造張鴻裕（張鴻裕當時因偽造文書罪在監執行中）之署名一枚及於不詳時地委不
    詳姓名、不知情之成年人所偽造之張鴻裕印章一個，偽造張鴻裕印文一枚，而分
    別以此方式偽造林木川名義之補發國民身分證申請書及印鑑變更登記申請書各一
    件，及張鴻裕名義之證明書一件，持向台中縣大里市戶政事務所行使，足生損害
    於真正名義人林木川、張鴻裕及戶政機關對於戶政管理及印鑑登記管理之正確性
    ，並明知為不實事項，而使該戶政事務所之公務員將此不實之事項，登載於其職
    務上所掌之公文書，而補發林木川身分證一張予林德宗，及依其申請變更印鑑登
    記；林德宗及戊○○於變更印鑑登記完畢後，隨即以林木川名義偽造印鑑登記證
    明申請書（偽造署名及印文各一枚）及戶籍謄本申請書（偽造署名及印文各一枚
    ），持之向台中縣大里市戶政事務所行使，足生損害於林木川，申領得印鑑證明
    六份及戶籍謄本一份，並於同日持所冒領之林木川身分證、印鑑證明書及戶籍謄
    本等向台中縣霧峰地政事務所以土地所有權狀遺失為由，持向該所行使，並於土
    地登記申請書上偽造林木川印文一枚，及於該所之切結書上偽造林木川之署名及
    印文各一枚，以此方式偽造土地登記申請書及切結書各一件，並持向該地政事務
    所行使，明知為不實之事項，而使地政事務所之公務員將「遺失」之不實事項登
    載於所掌之公文書，足生損害於真正名義人林木川及地政機關對於土地登記管理
    之正確性，申請補發林木川所有之台中縣大里市○○段第一九一、二五七、三四
    七、三五七、五二一等地號土地之所有權狀，嗣於八十六年十月二十日下午三時
    五十分，林德宗及戊○○在台中市○○路與大智街口，將偽刻之林木川印章一個
    及該霧峰地政事務所收件號碼牌交給不知情之蔡明宗（經檢察官不起訴處分），
    委其至霧峰地政事務所代為領取所補發之林木川上揭土地所有權狀，因林木川及
    時發覺並已報警，而在霧峰地政事務所查獲蔡明宗，並扣得偽造之林木川印章一
    個及霧峰地政事務所收件號碼牌一個，因未冒領得上揭土地所有權狀而未遂。
  (六)八十七年一月十五日，與姚祥忠共同基於犯意之聯絡，由姚祥忠、戊○○分持偽
    造之丙○○、丁○○之身分證，至台中巿東區十甲東巷一二三號之億和汽車股份
    有限公司（下稱億和公司）行使，姚祥忠冒丙○○之名義擔任買受人，戊○○冒
    丁○○之名義擔任連帶保證人，而共同在「附條件買賣合約」書中，分別偽造丙○○、丁○○之簽名，並繳交頭期款二萬五千元，致億和公司之承辦人陷於錯誤
    ，而將車牌：Ａ九－一四三一號自小客車交付姚祥忠，足生損害於丙○○、丁○○及億和公司，且於得手後，對於其餘車款即置之不理，經億和公司追索無著後
    ，始知受騙。嗣於八十七年二月六日十五時五十分許，戊○○在台中縣大里巿大
    里路二四五號前為警查獲，並扣得該張偽造丁○○名義之身分證。
二案經臺灣臺中地方法院檢察署檢察官自動檢舉偵查起訴，及該署檢察官移送併辦。
      理  由
一訊據被告戊○○固坦承於右揭事實欄一之(一)所示時地變造庚○○、癸○○名義之身
  份證供陳家福、林德宗等人使用，惟矢口否認有何共同偽造有價證券之犯行，辯稱
  ：其僅製作身分證等證件售予陳家福、林德宗等人，至於其等取得證件後之用途，
  被告完全不知情，並無共犯；而事實欄一之(二)部分，其僅提供一張變造之辛○○國
  民身分證，擔任連帶保證人而已，並無偽造辛○○之簽名與張鴻裕共同簽發本票云
  云。經查：
  (一)事實欄一之(一)部分：
    關於八十六年十月二十七日林德宗、陳家福持用虛偽之證件向子○○租用汽車之
    過程，業據子○○於警訊中指訴甚明，並提出車輛借用約定承諾切結書、本票、
    癸○○及庚○○之國民身分證等影本各一件附卷可稽，前開資料經警方送往內政
    部警政署刑事警察局比對指紋之結果，與陳家福、林德宗之左拇指指紋相符，亦
    有該局（86）（11）（17）局紋字第六○二號鑑定書在卷可按。嗣經檢察官取得
    陳家福、林德宗二人之照片令子○○指認，確定當日即係陳家福自稱庚○○，林
    德宗自稱癸○○前往租用自小客車等情節，亦有鄭女之偵訊筆錄附卷可稽。且林
    德宗就其前往租車之經過，業於偵訊中供稱：偽造身分證是一位叫戊○○之人給
    的，在其要租車時拿給渠等，租完後即拿回去，是之前張某向渠等拿相片去偽造
    身分證。‧‧‧因陳家福及戊○○要用車，所以叫其等二人去租。並稱租完車後
    將車交給戊○○，而他將車開至何處，我不知等語，且稱租車契約及本票上之癸○○姓名係其所簽，而庚○○簽名係陳家福所簽。（見八十七年度偵字第三四一
 號卷二月六日訊問筆錄）。另右開陳家福、林德宗所持用之國民身分證、汽車駕
    駛執照等證件，確係被告以真正之證件，由陳、林二人分別提供照片後，經被告
    於租車前二、三個月，在台中巿東興西街九號三樓二室，利用換貼照片及偽填年
    籍資料之方式，所變造而來等情節，業經被告於偵訊及原審審理時供承甚明（見
    八十七年度他字第二一○號卷二一頁背面、原審八十七年九月二十五日筆錄、八
    十八年一月二十七日筆錄）。被告辯稱林德宗曾於原審供稱：其與陳家福僅向被
    告戊○○購買身份證，其拿偽造之身份證租車被告並不知情等語云云（參原審卷
    第六十三頁反面）。核林德宗於原審所辯與其於偵查中所供稱前開經被告授意拿
    偽造身份證租車之事實不符，應以其於偵查中供詞為可採，且林德宗前開於偵查
    中所述有關被告事前參與謀議，事後負責處理贓物等情節，顯非杜撰之詞，林德
    宗於原審結證所供，不無為被告迴護之意，自難憑採，從而被告辯稱僅變造前開
    證件，陳、林二人如何使用，毫無所悉之語，容非事實，不足採信。
  (二)事實欄一之(二)部分，被告已於偵訊中坦承在卷，核與福基公司代表人王靈忠之指
    訴及張鴻裕證述之情節相符（見八十七年度偵字第二三二一號卷同年二月十二日
    訊問筆錄），復有租車約定承諾切結書及本票等影本各一件在卷可按。被告雖辯
    稱前開面額四十萬、未載到期日之本票因未記載到期日，無法流通市面，係無效
    之票據，故被告無法預見發票行為之完成，並無此部份犯行云云。惟查本票未載
    到期日者，視為見票即付。票據法第一百二十條第二項已有明文。前開本票縱未
    載到期日，亦不影響該紙本票之流通性，仍屬刑法第二百○一條之有價證券。是
    被告前開所辯，委無足採。
  (三)事實欄一之（三）部分，被告於偵訊中供承在卷，核與林德宗在警訊中之供述相
    符，並有變造之壬○○名義國民身分證、交通部汽車駕駛執照各一張，及丑○○
    名義之國民身分證一張等物，扣案可資佐證（八十六年度偵字第二五二五九號卷
    第十四頁）。
  (四)事實欄一之（四）部分，被害人甲○○指訴甚詳，核與林德宗於警訊中所供相符
    ，且有全國小客車租賃有限公司「車輛借用約定承諾切結書」影本，及陳家福、
    林德宗共同偽造之本票影本各一紙附卷可稽（八十七年度偵字第一一五○九號卷
    第四三頁）。被告就此部份犯行雖另辯以：陳家福已於原審與林德宗供稱渠等該
    日持被告偽造之身份證租車及偽造本票等被告不知情云云。惟經核林德宗此部份
    供述與偵查中所為事實之陳述不符，已如前述，是被告以同案被告陳家福、林德
    宗迴護之詞辯稱無此部份犯行，亦難憑信。
  (五)事實欄一之（五）部分，業據林德宗於原審八十六年度自字第一一五八號偽造有
    價證券乙案中坦承不諱，核與被害人林木川之指訴相符，並經證人即台中縣大里
    市戶政事務所職員宋靜雯、霧峰地政事務所職員江夙瑜，及蔡明宗證述屬實（以
    上均見八十六年度偵字第二一八○三號卷）；且有臺灣省公路局台中區監理所八
    十七年一月八日（87）中監二字第一八七號函及豐原監理站汽車駕駛人審驗暨各
    項登記表各一件，及所冒領之林木川駕照影本一紙、張鴻裕身分證影本一紙、台
    中縣大里市戶政事務所補領國民身分證申請書一件、印鑑變更登記申請書一件、
    偽造之張鴻裕切結書一件、印鑑登記證明申請書、印鑑證明書一件、台中縣霧峰
    地政事務所土地登記申請書一件、偽造之林木川切結書一件、冒領之林木川身分
    證、駕照、戶籍謄本一件、印鑑證明書一件附於林德宗上開案卷可證。
  (六)事實欄一之（六）部分，被告已於偵訊時坦承不諱，核與被害人丁○○之指訴相
    符，此外復有「附條件買賣合約」、偽造之丁○○身分證在卷可憑。
  (七)綜合上述，本件事證明確，被告犯行堪予認定。
二核被告戊○○所為，係犯刑法第二百零一條第一項之偽造有價證券罪、同法第二百
  十六條、第二百十條之行使偽造私文書罪、同法第二百十六條、第二百十二條行使
  變造特種文書罪、同法第二百十六條、第二百十二條之行使偽造特種文書、同法第
  二百十六條、第二百十四條之行使使公務員登載不實之文書罪，及同法第三百三十
  九條第一項之詐欺取財罪。被告以偽造印章、印文及署押而分別偽造有價證券及偽
  造私文書，其偽造印章為偽造有價證券及偽造私文書之階段行為、偽造印文及署押
  分別為偽造有價證券及偽造私文書之部分行為，不另論罪。又其行使偽造有價證券
  之低度行為應為偽造之高度行為所吸收，偽造私文書之低度行為被行使偽造私文書
  之高度行為所吸收，偽、變造特種文書身分證及駕照之低度行為應為其後行使偽、
  變造特種文書之高度行為所吸收，使公務員登載不實之低度行為應為其後行使該不
  實公文書之高度行為所吸收，均不另論罪。再者，被告利用無犯罪意思聯絡之不詳
  姓名成年人偽刻如附表所示之印章，及其利用不知情之蔡明宗至台中縣霧峰地政事
  務所領取所冒領之林木川所有土地之土地所有權狀，為間接正犯。另被告就事實欄
  一之(一)、(四)部分之犯行，與陳家福、林德宗有犯意聯絡及行為分擔；就事實欄一之
  (二)部分之犯行，與張鴻裕有犯意聯絡及行為分擔；就事實欄一之(三)、(五)部分之犯行
  ，與林德宗及該名年籍不詳之成年男子有犯意聯絡及行為分擔；就事實欄一之(六)部
  分，與姚祥忠有犯意聯絡及行為擔，均為共同正犯。被告先後多次偽造有價證券、
  行使偽造私文書、行使變造特種文書、行使偽造特種文書、行使登載不實之公文書
  及詐欺等犯行，均時間緊接，所犯各為構成要件相同之罪名，顯皆基於概括犯意反
  覆為之，均係連續犯，應各依刑法第五十六之條規定，以一罪論，並均分別加重其
  刑。被告所犯偽造有價證券、行使偽造私文書、行使變造特種文書、行使偽造特種
  文書、行使登載不實之公文書及詐欺等各罪間，有方法結果之牽連關係，為牽連犯
  ，應依刑法第五十五條後段規定從一重之刑法第二百零一條第一項偽造有價證券罪
  處斷。被告事實欄一之(五)之犯行，明知林木川並未有遺失土地所有權狀，而冒林木
  川之名申請土地所有權狀遺失補發，使公務員將此不實之事項登載於其職務所掌之
  公文書，其著手於犯罪行為之實行後，因為被害人林木川發覺而不遂，為未遂犯。
  另被告前曾於八十一年間犯偽造文書罪，經台灣桃園地方法院判處有期徒刑六月，
  得易科罰金確定，於八十二年十月六日易科罰金執行完畢之事實，有台灣台中地方
  法院檢察署刑案資料查註紀錄表及本院被告全國前案紀錄表各一份在卷可考，其於
  五年以內再犯本件有期徒刑以上之罪，構成累犯，應依刑法第四十七條之規定，遞
  加重其刑。原審審酌被告多次變造國民身分證、汽車駕駛執照等特種文書，又利用
  行政機關便民之措施，冒領身分證件後進而欲冒領土地所有權狀，破壞土地登記制
  度，對於國家之典章制度及人民之財產安全危害甚大，與其正值壯年，卻專思以偽
  造、變造之身分證件詐財，惡性非輕，及犯罪後之態度等一切情狀，適用刑法第二
  十八條、第五十六條、第二百零一條第一項、第二百零五條、第二百十條、第二百
  十二條、第二百十四條、第二百十六條、第二百十九條、第三百三十九條第一項、
  第五十五條後段、第四十七條、第三十八條第一項第二款、罰金罰鍰提高標準條例
  第一條前段，量處被告有期徒刑六年，並說明扣案如附表編號一、六、十四之物，
  乃被告所有供其本件犯罪所用之物，又附表編號三、五、八之物，附表編號二、四
  、七、九、十、十一、十二、十三之物，不問屬於被告與否，均依法諭知沒收示懲
  ，其認事用法及量刑並無不合，被告上訴意旨否認犯罪，非可採取，上訴為無理由
  ，應予駁回。
三八十七年度偵字第一六六九七號移送併辦事實欄一之(二)部分，八十八年度偵字第五
  六二○、五六二一號移送併辦事實欄一之(三)、(五)、(六)部分，及八十八年度偵字第五
  六二二號移送併辦事實欄一之(四)部分，雖均未據起訴，惟皆與起訴部分具有連續犯
  或牽連犯之裁判上一罪關係，乃同一案件，仍為起訴效力所及，本院自得併予審理
  ，附此敘明。
四據上論結，應依刑事訴訟法第三百六十八條，判決如主文。
本案經檢察官乙○○到庭執行職務。
中      華      民      國    八十九     年       四      月   二十五   日
                                  臺灣高等法院臺中分院刑事第二庭
                                        審判長法  官  羅  禮  政
                                              法  官  蔡  聰  明
                                              法  官  陳  欣  安
右正本證明與原本無異。
如不服本判決應於收受送達後十日內向本院提出上訴書狀，其未述上訴之理由者並
得於提起上訴後十日內向本院補提理由書（均須按他造當事人之人數附繕本）。
                                              書記官  陳  秀  真
中      華      民      國    八十九     年       四      月   二十六   日
附表：
編號  物品名稱
一    變造之「庚○○」、「癸○○」名義國民身分證影本各一張。
二    「車輛借用約定承諾切結書」上「庚○○」署名、指印各一枚（向子○○租車
      用）、「癸○○」署名三枚、指印二枚。
三    偽造以「癸○○」、「庚○○」為共同發票人、發票日為八十六年十月二十七
      日、票面金額為新台幣（下同）伍拾萬元萬元之本票一張（含「癸○○」指印
      二枚、「庚○○」指印一枚）。
四    「租車約定承諾切結書」上之「辛○○」之署名、指印各一枚（向福基公司租
      車用）。
五    以「辛○○」為共同發票人，所偽造發票日為八十六年八月八日、面額四十萬
     元、未載到期日之部分（張鴻裕部分有效）本票一紙（含「辛○○」指印一枚
      ）。
六    變造之「壬○○」名義國民身分證、交通部汽車駕駛執照上照片各一張，變造
      之「丑○○」名義國民身分證上照片一張。
七    「車輛借用約定承諾切結書」上「庚○○」署名、指印各二枚（向甲○○租車
      用）、「癸○○」之署名、指印各一枚。
八    偽造以「癸○○」、「庚○○」為共同發票人、發票日為八十六年十月二十七
      日、面額肆拾萬元之本票一張（含「庚○○」、「癸○○」指印各一枚）。
九    扣案偽造之林木川印章一個（見八十六年偵字第二一八○三號卷，另一個未扣
      案）。
十    偽造之八十六年十月十四日臺灣省公路局豐原監理站汽車駕駛人審驗暨各項登
      記異動表上偽造之「林木川」印文及署押各一枚。
十一  偽造之八十六年十月十七日台中縣大里市戶政事務所補領國民身分證申請書上
      偽造之「林木川」印文二枚；及偽造之印鑑變更申請書上偽造之「林木川」印
      文二枚及署押一枚；及偽造之印鑑證明申請書上偽造之「林木川」印文及署押
      各一枚；及偽造之戶籍謄本申請書上偽造之「林木川」印文及署押各一枚；及
      證明書上偽造之「張鴻裕」印文及署押各一枚。
十二  偽造之八十六年十月十七日台中縣霧峰地政事務所土地登記申請書上偽造之「
      林木川」印文一枚；及偽造之切結書上偽造之「林木川」印文及署名各一枚。
十三  「附條件買賣合約」書上丙○○、丁○○之簽名各一枚（向億和公司購車用）
十四  偽造之「丁○○」名義國民身分證一張。
附錄論罪科刑法條
刑法第二百零一條第一項：
意圖供行使之用，而偽造、變造公債票、公司股票或其他有價證券者，處三年以上十
年以下有期徒刑，得併科三千元以下罰金。
刑法第二百十條：
偽造、變造私文書，足以生損害於公眾或他人者，處五年以下有期徒刑。
刑法第二百十二條：
偽造、變造護照、旅券、免許證、特許證及關於品行、能力、服務或其他相類之證書
、介紹書，足以生損害於公眾或他人者，處一年以下有期徒刑、拘役或三百元以下罰
金。
刑法第三百三十九條第一項：
意圖為自己或第三人不法之所有，以詐術使人將本人或第三人之物交付者，處五年以
下有期徒刑、拘役或科或併科一千元以下罰金。
                                                                        Ｈ


司法院資訊處製作；財團法人民間司法改革基金會備份。
